臺灣臺北地方法院刑事判決　　　　　　　　　　　　　九十一年度易字第一三六號
　　公　訴　人　臺灣臺北地方法院檢察署檢察官
　　被　　　告　丙○○
　　指定辯護人　甲○公設辯護人
右列被告因公共危險案件，經檢察官提起公訴（九十年度偵字第三八九七號），甲○
判決如左：
    主  文
丙○○放火燒燬現供人使用之住宅，未遂，處有期徒刑壹年拾月。
打火機壹個沒收。
    事  實
一、丙○○有傷害、麻藥等前科，最近一次係於民國八十八年間因偽造有價證券案件
    ，經臺灣高等法院判處有期徒刑二年確定，現在監執行中（不構成累犯）。猶不
    知悔改，於前開案件確定後、執行前之九十年一月三十一日下午四時許，因與朋
    友在台北市萬華區和德里老人活動中心內飲酒遭其妻丁○○責罵（酒後尚未至心
    神喪失或精神耗弱之程度），雙方發生口角，竟揚言：「要放火把家裡燒掉，讓
    大家都不能回家」等語，遭丁○○回以：「你有本事，就回家燒」等語，憤而跑
    至台北市○○區○○路二段三二０巷六二之一號二樓住處樓梯間外（係現供人使
    用之住宅，惟當時並無人在內），基於放火燒燬現供人使用之住宅之故意，以其
    所有之打火機點燃報紙而放火，火勢旋即迅速燃燒，造成上址鐵門部分受燒損，
    客廳地板、靠近鐵門附近牆壁受燻黑，幸其子乙○○據丁○○通知迅速前往持滅
    火器搶救，該住宅之重要部分並未被燒燬，而未達喪失效用之損壞程度，始未生
    燒燬該住宅之結果。
二、案經台北市政府警察局萬華分局報請台灣台北地方法院檢察署檢察官偵查起訴。
    理  由
一、訊據被告丙○○固承認於右揭時、地酒後與其妻丁○○發生爭吵，揚言要回家燒
    屋，繼而以打火機點燃報紙而放火，造成上址鐵門部分受燒損，客廳地板燻黑等
    情，然矢口否認有何故意放火燒燬現供人使用住宅之犯行，辯稱：伊酒醉與妻子
    口角，一時賭氣才會如此，並非故意云云，辯護人辯護意旨亦稱：被告當時酒醉
    已達心神喪失或精神耗弱程度，且無放火故意云云。惟查：
  (一)據被告於甲○審理時供稱：「當時我跟朋友在老人休閒中心喝酒，有些醉意，我
    太太至那裡找我，責罵我喝酒，所以與我太太發生爭吵，後來我要回家，但他不
    願意，我一氣之下，就到樓下拿報紙，用我自己的打火機，將報紙在門外點燃」
    、「我只是要我太太開門，但我太太不願意，我就說既然你不願意開門，我就把
    家燒掉，讓大家都不能回家」等語（見甲○九十一年三月十九日訊問筆錄），核
    與證人丁○○到庭證稱：「在和德里老人活動中心內，我看到被告與朋友喝酒，
    並稱要和朋友出去，跟我要錢遭拒，雙方發生口角，被告連續二次揚言要回家放
    火，讓大家都不能回家，我就說你有本事就回家去燒，沒想到被告就真的衝回家
    去，剛好我兒子到活動中心來，我便吩咐他趕快跟著被告回家，後來被告真的放
    火燒鐵門」（見甲○九十一年四月九日訊問筆錄），況被告自承不只拿了一、二
    張報紙點燃（見甲○九十一年三月十九日訊問筆錄），且始終並不否認放火燒其
    住處一節，足證被告主觀上確有放火燒燬現供人使用之住宅之故意，彰彰甚明。
  (二)被告以打火機點燃報紙而放火，造成上址鐵門部分受燒損，客廳地板、靠近鐵門
    附近牆壁受燻黑，幸其子乙○○據丁○○通知迅速前往持滅火器搶救，該住宅之
    重要部分並未被燒燬，而未達喪失效用之損壞程度，始未生燒燬該住宅之結果，
    亦據證人丁○○、乙○○及現場處理之警員黃誠分別於警訊及偵、審時證述綦詳
    （見偵卷第九頁及甲○上開訊問筆錄），併有現場照片四幀在卷可憑（見偵卷第
    十頁），復為被告所不爭執，亦足堪認定。
  (三)被告為警查獲後之酒測值雖高達０‧九ＭＧ／Ｌ，有酒測單一紙可稽（見偵卷第
    十五頁），然被告就放火之動機、地點、方式等細節均能據實陳述，足見其有對
    於放火燒其住處之認知及意欲，其當時之精神狀況並未因喝酒而對外界事物之判
    斷能力而較普通人之平均程度顯然減退，尚未至精神耗弱之程度，是被告前開辯
    解無非卸責之詞，不足採信。
  綜上所述，本件事證明確，被告犯行洵堪認定，應依法論科。
二、查台北市○○區○○路二段三二０巷六二之一號二樓係被告居住使用，為現供人
    使用之住宅，被告已著手放火燒燬該住宅之行為，然僅燒損上開部分鐵門、燻黑
    客廳地板、牆壁，尚未使該住宅之主要結構部分喪失效用，卷內復查無證據可認
    本件被告放火有燒毀住宅內其他物品，核其所為，係犯刑法第一百七十三條第三
    項、第一項放火現供人使用之住宅未遂罪。被告著手放火燒燬現供人使用之住宅
    行為之實施，惟未生燒燬該住宅之結果，其犯罪尚屬未遂，爰依刑法第二十六條
    前段之規定，按既遂犯之刑度減輕其刑，故無期徒刑部分減為七年以上有期徒刑
    ，有期徒刑部分則減輕其刑二分之一。又被告酒後一時失慮放火燒自己住處，但
    並未造成嚴重損害，告訴人詹美女於甲○審理時亦表示原諒被告，有審判筆錄可
    佐，其所犯情輕法重，客觀上足以引起一般人同情，即予宣告法定最低刑期，猶
    嫌過重，足堪憫恕，應依刑法第五十九條遞減其刑。查被告有如事實欄所載之犯
    罪科刑執行情形，有台灣高等法院檢察署刑案紀錄簡覆表在卷可按，爰審酌被告
    素行、酒後一時失慮之犯罪動機、目的、手段、犯罪時所受之刺激、所生之危害
    ，及犯罪後態度等一切情狀，量處如主文所示之刑，以資懲儆。至於被告所使用
    之打火機，為被告所有供犯罪所用之物，業據被告供明在卷，雖未扣案，但不能
    證明業已滅失，仍併依刑法第三十八條第一項第二款宣告沒收，附此敘明。
據上論斷，應依刑事訴訟法第二百九十九條第一項前段，刑法第一百七十三條第三項
、第一項、第二十六條前段、第五十九條、第三十八條第一項第二款，判決如主文。
本案經檢察官於知慶到庭執行職務
中      華      民      國      九十一      年    四    月    二十六    日
                                      臺灣臺北地方法院刑事第八庭
                                              法  官  胡宏文
右正本證明與原本無異。
如不服本判決，應於判決送達後十日內向甲○提出上訴狀(應抄附繕本)。告訴人
或被害人如對於本判決不服者，應具備理由請求檢察官上訴，其上訴期間之計算
係以檢察官收受判決正本之日期為準。
                                              書記官  劉穗筠
中      華      民      國      九十一      年    五    月      一      日
附本案論罪科刑依據之法條：刑法第一百七十三條第三項、第一項
刑法第一百七十三條
放火燒燬現供人使用之住宅或現有人所在之建築物、礦坑、火車、電車或其他供水、
陸、空公眾運輸之舟、車、航空機者，處無期徒刑或七年以上有期徒刑。
失火燒燬前項之物者，處一年以下有期徒刑、拘役或五百元以下罰金。
第一項之未遂犯罰之。
預備犯第一項之罪者，處一年以下有期徒刑、拘役或三百元以下罰金。
